臺灣臺中地方法院刑事判決　　　　　　　　　　　　　九十年度易字第三八三六號
　　公　訴　人　臺灣臺中地方法院檢察署檢察官
　　被　　　告　甲○○
右列被告因詐欺案件，經檢察官提起公訴（九十年度偵緝字第四一六號），本院判決
如左：
    主  文
甲○○以詐術得財產上不法之利益，累犯，處拘役伍拾伍日，如易科罰金，以參佰元
折算壹日；又意圖為自己不法之所有，以詐術使人將本人之物交付，累犯，處拘役肆
拾日，如易科罰金，以參佰元折算壹日；又以詐術得財產上不法之利益，未遂，累犯
，處拘役貳拾日，如易科罰金，以參佰元折算壹日；應執行拘役壹佰壹拾日，如易科
罰金，以參佰元折算壹日。
    事  實
一、甲○○曾因違反槍砲彈藥刀械管制條例、竊盜案件，分經臺灣士林地方法院、臺
    灣桃園地方法院先後於民國八十五年六月六日、八十五年十月十五日，以八十五
    年度訴字第一三號、八十五年度易字第四一四五號刑事判決，各判處有期徒刑八
    月、七月確定，嗣經臺灣桃園地方法院於八十六年一月九日，以八十六年度聲字
    第三五號刑事裁定定執行刑為有期徒刑一年二月，甫於八十六年七月二日執行完
    畢。猶不知悔改，於八十七年三月底之某日，基於詐欺得利之犯意，在設於臺中
    市○○區○○路與太原路附近之永業水電工程行內，向乙○○訛稱：其係伊就讀
    國民小學時之同學，昔日曾積欠乙○○新臺幣（下同）五百元，現願主動至乙○○家中清償該筆債務，致使乙○○誤以為甲○○確係伊小學同學，乃告知甲○○
    伊之行動電話號碼。旋於該日晚間，甲○○即主動與乙○○聯繫，並以向乙○○
    詐稱：因皮包遺失，且所租賃之房屋剛退租，已無可居住之處，請乙○○協助幫
    忙安排住處云云之詐術，致乙○○陷於錯誤，因而提供設於上址之永業水電工程
    行，供甲○○暫時居住，甲○○因此詐得免費居住之財產上不法之利益。直至八
    十七年五月初之某日，乙○○見甲○○竟久居上址全無搬離之意，乃要求甲○○
    即刻搬離，甲○○不得已始於當日上午，搬離上址。詎甲○○竟意圖為自己不法
    之所有，旋於當日下午，又返回上址，向乙○○訛稱：其所有東西不慎遺失，身
    上沒有車錢可以回高雄去云云，致乙○○陷於錯誤，而交付現金四千元予甲○○
    ．自此甲○○即不知去向。復於八十九年八月十七日下午，甲○○另基於詐欺得
    利之犯意，向丙○○（即乙○○之兄）冒稱：係丙○○就讀國民小學三、四年級
    時之同學莊宗輝，邀約與渠見面敘舊。於同日晚上九時許，二人在臺中市○○街
    與英士路口見面後，甲○○即向丙○○訛稱：莊宗輝因臨時有事未到，其亦為渠
    就讀國民小學三、四年級時之同學云云，甲○○旋於二人甫分開後不久之同日晚
    上十一時許，主動去電與丙○○聯繫，以向丙○○訛稱：因其未攜帶家中大門鑰
    匙，致無法返家居住云云之詐術，欲詐得免費居住丙○○住處之財產上不法之利
    益。惟因丙○○於二人見面時之言談間，已對甲○○之身分產生懷疑，經與乙○○以電話聯繫後，發覺與乙○○當初受騙之情形相仿，丙○○遂一方面假意應允
    甲○○可至臺中市○區○○街二六號住處暫住，一方面請乙○○速至渠上開住處
    ，待乙○○到達渠住處後，發現甲○○係當年以相同方法詐騙伊之人，二人因而
    報警逮捕甲○○，致未得逞。
二、案經臺中市警察局第二分局報請臺灣臺中地方法院檢察署檢察官偵查起訴。
    理  由
一、訊據被告甲○○對於：曾於右揭時地，先後向被害人乙○○詐得免費居住之財產
    上不法之利益與詐取現金四千元，另向被害人丙○○詐得免費居住之財產上之不
    法利益，但未得逞之事實，坦承不諱，核與被害人乙○○、丙○○於警詢、偵查
    及本院審理時之指述相符，是被告之自白應與事實相符。本件事證明確，被告犯
    行洵堪認定。
二、核被告所為，係犯刑法第三百三十九條第二項、第一項詐欺得利既遂罪與同法第
    三百三十九條第一項詐欺取財既遂罪及同法第三百三十九條第三項、第二項、第
    一項詐得得利未遂罪。被告所犯上開詐欺取財既遂與詐欺得利既遂二罪，犯意各
    別，罪名不同，應分論併罰；又所犯上開詐欺取財既遂罪與詐欺取財未遂罪，時
    間間隔已長達二年三月餘，顯非基於概括犯意為之，而係另行起意甚明，亦應予
    分論併罰。公訴人漏未斟此，認被告所犯上開詐欺得利既遂罪與詐欺取財既遂罪
    間，係屬想像競合犯，尚有未洽。另被告已著手詐騙被害人丙○○，於尚未得逞
    前即為警逮捕，為未遂犯，應依刑法第二十六條前段規定，減輕其刑。再者，被
    告曾因違反槍砲彈藥刀械管制條例、竊盜案件，分經臺灣士林地方法院、臺灣桃
    園地方法院先後於八十五年六月六日、八十五年十月十五日，以八十五年度訴字
    第一三號、八十五年度易字第四一四五號刑事判決，各判處有期徒刑八月、七月
    確定，嗣經臺灣桃園地方法院於八十六年一月九日，以八十六年度聲字第三五號
    刑事裁定定執行刑為有期徒刑一年二月，甫於八十六年七月二日執行完畢，有臺
    灣臺中地方院檢察署刑案資料查註紀錄表、臺灣臺等法院被告全國前案紀錄表各
    一紙在卷可參，其於五年以內再犯本件有期徒刑以上之三罪，均為累犯，應各加
    重其刑，並就詐欺得利未遂罪部分，依法先加後減之。爰審酌：被告正值青壯，
    不思向上，其犯罪動機係圖謀不勞而獲之小利，犯罪手段尚屬平和，且犯罪對被
    害人所生危害非鉅，實際上所獲利益非豐，但迄今未能與被害人達成民事上和解
    ，暨犯罪後坦承犯行，態度良好等一切情狀，量處如主文所示之刑，並諭知易科
    罰金之折算標準（按刑法第四十一條業於九十年一月十日修正公布，同年月十二
    日生效，修正後刑法第四十一條第一項前段規定「犯最重本刑為五年以下有期徒
    刑以下之刑之罪，而受六個月以下有期徒刑或拘役之宣告，因身體、教育、職業
    、家庭之關係或其他正當事由，執行顯有困難者，得以一元以上三元以下折算一
    日，易科罰金。」，與修正前刑法第四十一條規定「犯最重本刑為三年以下有期
    徒刑以下之刑之罪，而受六個月以下有期徒刑或拘役之宣告，因身體、教育、職
    業、家庭之關係，執行顯有困難者，得以一元以上三元以下折算一日，易科罰金
    。」不同。比較新舊法結果，以新法較有利於行為人，故依刑法第二條第一項前
    段規定，本件自應適用裁判時之法律即修正後刑法第四十一條第一項前段之規定
    ，併此敘明。），及定其應執行之刑。
據上論斷，應依刑事訴訟法第二百九十九條第一項前段，刑法第二條第一項前段、第
三百三十九條、第二十六條前段、第四十一條第一項前段、第四十七條、第五十一條
第六款，罰金罰鍰提高標準條例第一條前段、第二條，判決如主文。
中      華      民      國      九十一      年    四    月      三十    日
                                    臺灣臺中地方法院刑事第六庭
                                        法  官  唐  敏  寶
右正本證明與原本無異。
如不服本判決，應於送達後十日內向本院提出上訴狀（須附繕本），上訴於臺灣高等
法院臺中分院。
                                        書記官
中      華      民      國      九十一      年    四    月      三十    日
附錄論罪科刑法條
刑法第三百三十九條
意圖為自己或第三人不法之所有，以詐術使人將本人或第三人之物交付者，處五年以
下有期徒刑、拘役或科或併科一千元以下罰金。
以前項方法得財產上不法之利益或使第三人得之者，亦同。
前二項之未遂犯罰之。
（罰金部分業經提高十倍）
